【裁判字號】    89,台上,206
【裁判日期】    890121
【裁判案由】    損害賠償
【裁判全文】
最高法院民事裁定                                八十九年度台上字第二○六號
    上  訴  人  丙○○
    被 上訴 人  乙○○
                甲○○
右當事人間請求損害賠償事件，上訴人對於中華民國八十八年九月二十二日台灣高等
法院第二審判決（八十七年度上字第一四○一號），提起上訴，本院裁定如左：
    主  文
上訴駁回。
第三審訴訟費用由上訴人負擔。
    理  由
按對於第二審判決上訴，非以其違背法令為理由，不得為之。民事訴訟法第四百六十
七條定有明文。依同法第四百六十八條規定，判決不適用法規或適用不當者，為違背
法令。而判決有同法第四百六十九條所列各款情形之一者，為當然違背法令。是當事
人提起上訴，如依民事訴訟法第四百六十八條規定，以第二審判決有不適用法規或適
用法規不當為理由時，其上訴狀或理由書應有具體之指摘，並揭示該法規之條項或其
內容。若係成文法以外之法則，應揭示該法則之旨趣。倘為司法院解釋、或本院之判
例，則應揭示該判解之字號或其內容。如以民事訴訟法第四百六十九條所列各款情形
為理由時，其上訴狀或理由書，應揭示合於該條款之事實。上訴狀或理由書如非依此
項方法表明，或其所表明者，顯與上開法條規定之情形不相合時，即難認為已對第二
審判決之違背法令有具體之指摘，其上訴自難認為合法。本件上訴人對第二審判決提
起上訴，核其上訴理由略稱：「原審未就伊對於草約因給付遲延而合法解除之主張，
於判決理由中說明；另伊所提出之正式契約草稿，依草約第九條約定，並未違反草約
之精神及內容；且合作事業五萬元以下支出，數額甚小為使實際經營者便宜行事，衡
之常情，是否為合約之重要內容，尚非無疑云云。」無非就原審依取捨證據、認定事
實之職權行使所論斷：「雖上訴人主張，被上訴人乙○○拒絕簽訂正式合約，乃違約
之行為云云，然查，被上訴人乙○○爭執正式合約與草約不符；關於上訴人薪資，被
上訴人乙○○辯稱，簽訂系爭草約時，曾另以口頭約定負責管理經營者之月薪為新台
幣（下同）二萬五千元，而上訴人主張係約定其他老師月薪二萬五千元，上訴人為
經營者應較高為六萬元。惟經核閱系爭草約之內容，並無任何有關經營者每月薪資應
按較高計付之約定，而上訴人復不能舉證證明，兩造曾約定負責經營者之月薪為六萬
元。又系爭草約就資金管理、經營運作方面，係分別約定：『營運資金均需存入由甲
（即上訴人）乙（即被上訴人乙○○）雙方共同於金融機關開立之帳戶。」、『所有
一切行政事務、人事決定權均由甲方負責，所有費用支出，須經雙方同意後執行。』
有卷附系爭草約可憑。然上訴人所提出之正式合約，其中第八條附註第一項載明：「
甲方……每月開銷經營之週轉金應有五萬元之決定權，可不告知乙方自行運作以達到
經營順暢……」之內容，亦有上訴人提出之正式合約書在卷足稽。而被上訴人乙○○
既為合作經營之一方，對於財務支出之情形當為其重視之要點，被上訴人乙○○對此
正式合約之內容提出質疑，自應由雙方本於合作宗旨，進行協商。被上訴人乙○○因
質疑正式合約之重要內容，致未依上訴人所提出之內容，簽訂正式合約，尚難認因可
歸責於被上訴人乙○○之事由云云。」指摘其為不當，而非具體表明合於不適用法規
、適用法規不當、或民事訴訟法第四百六十九條所列各款之情形，難認對該判決之如
何違背法令已有具體之指摘。依首揭說明，應認其上訴為不合法。又原審既認定未簽
訂正式合約，為不可歸責於被上訴人，則縱未就是否解除草約有所說明，亦與判決結
果不生影響，附此說明。
據上論結，本件上訴為不合法。依民事訴訟法第四百八十一條、第四百四十四條第一
項、第九十五條、第七十八條，裁定如主文。
中      華      民      國    八十九    年      一      月    二十一    日
                              最高法院民事第三庭
                                  審判長法官  范  秉  閣
                                        法官  朱  建  男
                                        法官  曾  煌  圳
                                        法官  許  澍  林
                                        法官  鄭  玉  山
      右正本證明與原本無異
                                              書  記  官
中      華      民      國    八十九    年      二      月     十五     日


司法院資訊處製作；財團法人民間司法改革基金會備份。
